【裁判字號】    99,台上,5386
【裁判日期】    990826
【裁判案由】    違反毒品危害防制條例
【裁判全文】
最高法院刑事判決            九十九年度台上字第五三八六號
上  訴  人  甲○○
選任辯護人  金  鑫律師
上  訴  人  乙○○
選任辯護人  陳建宏律師
            謝錫福律師
上列上訴人等因違反毒品危害防制條例案件，不服台灣高等法院
中華民國九十七年十月二十八日第二審判決（九十七年度上訴字
第三六四五號，起訴案號：台灣桃園地方法院檢察署九十五年度
偵字第二０四九六號），提起上訴，本院判決如下：
    主  文
原判決撤銷，發回台灣高等法院。
    理  由
本件原判決認定上訴人甲○○、乙○○有如其事實欄所載之犯行
，因而撤銷第一審之科刑判決，改判仍論處甲○○、乙○○共同
連續販賣第三級毒品（甲○○為累犯）罪刑，固非無見。
惟查：(一)、刑事訴訟法第一百五十九條之二規定，被告以外之人
於檢察事務官、司法警察（官）調查中所為之陳述，與審判中不
符時，其先前之陳述具有較可信之特別情況，且為證明犯罪事實
存否所必要者，得為證據。此傳聞法則例外之情形，必其陳述「
與審判中不符」，且符合「具有較可信之特別情況」及「為證明
犯罪事實存否所必要者」，始有其適用。而所稱「為證明犯罪事
實存否所必要者」，係指就具體個案案情及相關卷證判斷，為發
現實質真實目的，認為除該項審判外之陳述外，已無從再就同一
供述者，取得與其上開審判外陳述之相同供述內容，如以其他證
據代替，亦無從達到同一目的之情形而言。是以倘其陳述與審判
中相符時，即應採取審判中經具結、交互詰問之陳述為證據，毋
庸併採審判外陳述之傳聞證據。本件原判決採納證人林韋嘉、趙
志國、王桂洲（下稱林韋嘉等）於警詢時之陳述為論處上訴人等
犯罪之部分依據（見原判決第七頁(一)、第八頁第四行以下、第九
頁第十三行以下、第十一頁第十九至二二行、第十六頁(二)）。然
前揭證據係屬被告以外之人於審判外之陳述，為傳聞證據，原則
上無證據能力，甲○○、乙○○及其等之辯護人於原審已爭執其
證據能力（見原審卷第七十至七二頁、第七五頁正背面）。原判
決於理由內或謂乙○○及其辯護人均未於第一審言詞辯論終結前
聲明異議，第一審審酌該證據作成時之情況，認為適當，依刑事
訴訟法第一百五十九條之五規定，得為證據。綜此，均有證據能
力（見原判決第五頁(二)、第六頁三）；或說明證人林韋嘉等於警
詢之陳述與第一審所證相符部分，其屬傳聞證據之瑕疵，應已治
癒，可認非屬傳聞，無依刑事訴訟法第一百五十九條規定排除之
必要等旨（見原判決第五頁倒數第十二行以下）。就甲○○、乙
○○及其等辯護人於原審已爭執上揭警詢供述之證據能力，未敘
明其符合傳聞證據例外情況之理由，且所載經法院詰問即非傳聞
之論述，顯係將林韋嘉等之警詢陳述，因於其後法院審理時以證
人身分作證陳述，且內容相符，遂謂該等審判外之陳述當然具有
證據能力，與上開傳聞例外之規定不合，逕採為判決基礎，除有
判決理由不備之違法外，亦與證據法則相違。再原判決繼謂林韋
嘉等之警詢陳述與第一審所證不符部分，基於「（原判決）後述
之理由」堪認該警詢陳述具較可信之特別情況，且為證明犯罪事
實存否所必要，均得為證據（見原判決第五頁倒數第一行至第六
頁第四行）。惟原判決其後僅謂林韋嘉等第一審所證與警詢不符
部分乃迴護之詞等旨（見原判決第十二頁倒數第七行以下至第十
六頁第十三行、第二一頁第三行以下），就該警詢陳述如何依刑
事訴訟法第一百五十九條之二規定具證據能力一節，未為任何說
明，即採為論罪之依據，同違證據法則。(二)、原判決說明上訴人
等持用之「0000000000」號行動電話經警執行通訊監
察，有卷附通訊監察書三件可憑，所得通訊監察錄音，係依法取
得之證據，有證據能力（見原判決第六頁二）。惟稽諸該三件通
訊監察書，其監察期間依序為民國「九十四年十二月八日上午十
時起至九十五年一月六日上午十時止」、「九十五年一月六日上
午十時起至九十五年二月三日上午十時止」「九十五年二月九日
上午十時起至九十五年三月十日上午十時止」（見警卷(一)第一一
六至一二五頁）。而原判決資為認定上訴人等犯罪事實之甲○○
與證人趙志國為通話之通訊監察錄音及第一審勘驗該錄音內容之
筆錄（見原判決第二二頁倒數第十四行以下），依該筆錄之記載
，雙方通話時間為「九十五年十一月十二日」（見第一審卷(二)第
一七五、一七六頁）。倘若無訛，該部分之通訊資料即不在上載
通訊監察期間內。原判決以上述通訊監察書，認定甲○○與趙志
國間之通訊監察錄音，係依法取得而有證據能力，難謂適法。(三)
、證據之證明力雖由法院自由判斷，然證據本身如對於待證事實
不足供為證明之資料，而事實審法院仍採為判決基礎，其自由判
斷之職權行使，自與採證法則有違。原判決以九十五年四月六日
查扣之毒品愷他命，執為上訴人等犯罪之證據之一（見原判決第
九頁倒數第二行以下至第十頁第六行）。惟稽之林韋嘉於警詢時
證稱：其於九十四年九月間至九十五年二月底期間，毒品來源係
向甲○○所購，九十五年三月起毒品來源係向綽號「志明」販入
（見原判決第七頁倒數第七行以下，警卷(一)第六四頁）。如亦非
虛，林韋嘉於九十五年三月起即無向甲○○販入毒品，則自九十
五年二月底已逾一月餘之九十五年四月六日查扣之毒品愷他命，
究與上訴人等販毒有如何證據上之關聯性？原審未調查釐清，並
於理由內為必要之說明，逕認係甲○○販售予林韋嘉之證據，其
採證認事職權之行使，難謂適合，併有理由不備之違法。另上訴
人等持有毒品愷他命並不構成犯罪，原判決論載為販賣之高度行
為所吸收，不另論罪云云，亦有違誤。上訴意旨均指摘原判決不
當，非無理由，應認有撤銷發回之原因。原判決關於上訴人等不
另為無罪諭知部分，基於審判不可分原則，併予發回。
據上論結，應依刑事訴訟法第三百九十七條、第四百零一條，判
決如主文。
中    華    民    國  九十九  年    八    月  二十六  日
                      最高法院刑事第十一庭
                          審判長法官  石  木  欽
                                法官  洪  佳  濱
                                法官  韓  金  秀
                                法官  段  景  榕
                                法官  周  煙  平
本件正本證明與原本無異
                                      書  記  官
中    華    民    國  九十九  年    八    月  三十一  日
                                                    Ｍ

司法院資訊處製作；財團法人民間司法改革基金會備份。
